【裁判字號】    92,易,965
【裁判日期】    920422
【裁判案由】    偽造文書
【裁判全文】
臺灣板橋地方法院刑事判決                          九十二年度易字第九六五號
    公  訴  人  臺灣板橋地方法院檢察署檢察官
    被      告  甲○○
右列被告因偽造文書案件，經檢察官提起公訴（九十二年度偵字第二二三八號），本
院判決如左：
    主  文
甲○○無罪。
    理  由
一、公訴意旨另略以：被告甲○○與告訴人乙○○原係夫妻關係，二人因感情不睦，
    於民國八十九年六月十四日議協離婚，被告並同意原登記於其名下坐落臺北縣板
    橋市○○段五一五地號土地及其上門牌號碼為同市○○○街一一八巷二號五樓房
    屋（下稱本案房地）歸告訴人所有。詎被告於離婚後，心有不甘，遲不配合辦理
    移轉登記，並意圖處分本案房地，明知所有權狀一直由告訴人保管中，並未遺失
    ，仍於九十一年九月四日，以本案房地所有權狀遺失之不實理由，出具切結書，
    持向臺北縣板橋地政事務所（下稱地政所）申請補發，使不知情之地政所人員登
    載於職務上所掌之地籍資料，並補發所有權狀予被告，足以生損害於告訴人及地
    政機關管理地籍資料之正確性，因認被告涉犯刑法第二百十四條之使公務員登載
    不實事項於職務上所掌公文書罪嫌云云。
二、按犯罪事實應依證據認定之，無證據不得推定其犯罪事實；又不能證明被告犯罪
    者，應諭知無罪之判決，刑事訴訟法第一百五十四條、第三百零一條第一項分別
    定有明文。次按刑法第二百十四條使公務員登載不實罪之成立，以行為人明知為
    不實之事項，而使公務員登載於職務上所掌之公文書為其構成要件。
三、本件公訴人認被告甲○○涉犯前揭使公務員登載不實事項於職務上所掌公文書罪
    嫌，無非係以右揭事實，業據告訴人乙○○指述綦詳，並有被告申請補發所有權
    狀之申請資料、彰化商業銀行保管箱開箱紀錄卡、樹林分行開箱紀錄表及離婚協
    議書附卷可稽，且被告發現家中所有權狀遺失，卻未曾向告訴人詢問，即逕以遺
    失為由向地政所申請補發，所辯不知本案房地所有權狀在告訴人保管中乙節，顯
    違常理，不足採信等為其論據。訊據被告固坦承九十一年九月四日以遺失為由，
    向地政所申請補發本案房地所有權狀，惟矢口否認有何使公務員登載不實事項於
    職務上所掌公文書之犯行，並辯稱：本案房地所有權狀原本放在伊房間的衣櫃上
    方，並非由告訴人保管，伊於九十一年八間發現原置於衣櫃上方之所有權狀不見
    了，始向地政所申請補發，而申請補發當天因告訴人不在家，故未向其詢問，是
    其主觀上無使公務員登載不實之犯意等語。經查：告訴人於警訊及偵查中雖指訴
    本案房地所有權狀一直都由其保管，而該等權狀原本放在其房間衣櫃抽屜內，但
    後來家中遭竊，始向彰化銀行樹林分行租用保管箱寄放，被告對此均知情，甚至
    係被告提議租用保管箱放置本案房地所有權狀的，且被告以遺失為由申請補發所
    有權狀前，亦未向其查明所有權狀之所在等情，惟告訴人於本院審理中則改稱：
    本案房地所有權狀原本放在臥室衣櫃內，後來家中遭小偷，於八十二年間由其租
    用保管箱放置，而所有權狀無論放置衣櫃或保管箱內，均未告知被告，且所有權
    狀本來就未約定由何人保管，於二人離婚後，本案房地所有權狀仍未約定由何人
    保管等情，足見告訴人對本案房地所有權狀是否由其保管及被告是否知悉該等權
    狀放置彰化銀行樹林分行保管箱等節，先後指訴顯然不一，自難作為認定被告成
    立本罪之依據。況觀諸告訴人與被告結婚長達十餘年，此為告訴人所是認，而本
    案房地原登記予被告名下，亦有本案房地所有權狀及登記謄本各二件在卷可稽，
    在此情況下，本案房地是否一直由告訴人保管，即有可疑﹖又告訴人與被告二人
    已於八十九年六月七日（起訴書誤載為十四日）協議離婚，此復有雙方簽訂之離
    婚協議書一件在卷可按，衡情彼此感情已不睦，則被告於九十年八月間在家中發
    現本案房地所有權狀不見時，未向告訴人查詢其去處，事所常有，未違常情，自
    不得以被告未向告訴人詢問為由，即逕認定被告知悉本案房地所有權狀在告訴人
    保管中。從而，被告所辯上情，堪予採信，其申請補發本案房地權狀之行為，主
    觀上並非明知該等權狀並未遺失，所為與刑法第二百十四條規定之構成要件有間
    ，尚難論以該罪。此外，復查無其他積極證據足認被告有何公訴人所指本件犯行
    ，既不能證明被告犯罪，爰依法諭知其無罪之判決。
據上論斷，應依刑事訴訟法第三百零一條第一項，判決如主文。
本案經檢察官張慶林到庭執行職務。
中      華      民      國    九十二    年      四      月    二十二    日
                                  臺灣板橋地方法院刑事第五庭
                                      法  官  趙義德
右正本證明與原本無異。
如不服本判決，應於判決送達後十日內，向本院提出上訴狀。
                                      書記官  陳秀慧
中      華      民      國      九十二      年      四    月  二十四    日


司法院資訊處製作；財團法人民間司法改革基金會備份。
